臺灣高等法院民事裁定
111年度抗字第1173號
抗  告  人  永尚億不動產經紀有限公司

法定代理人  張文良  

上列抗告人因與相對人呂金發間假扣押事件，對於中華民國111
年6月24日臺灣新北地方法院111年度全字第116號裁定，提起抗
告，本院裁定如下：
    主      文
抗告駁回。
抗告費用由抗告人負擔。
    理      由
一、按民事訴訟法第528條第2項規定，抗告法院為假扣押裁定前
    ，應使債權人及債務人有陳述意見之機會，旨在保障債權人
    及債務人之程序權，並使抗告法院能正確判斷原裁定之當否
    。惟假扣押係保全程序，假扣押裁定具隱密性，為防止債務
    人隱匿或處分財產，以保全債權人之強制執行，其執行應依
    強制執行法第132條第1項規定，於裁定送達債務人之同時或
    送達前為之。考量此項立法旨趣，債權人對駁回其假扣押聲
    請之裁定提起抗告，倘假扣押隱密性仍應予維持，即無須使
    債務人有陳述意見之機會（最高法院103年度第12次民事庭
    會議決議參照）。本件抗告人不服原法院所為駁回其假扣押
    之裁定，提起抗告，仍應維持假扣押隱密性，爰不通知債務
    人即相對人陳述意見，合先敘明。
二、本件聲請及抗告意旨略以：相對人呂金發委託抗告人銷售新
    北市○○區○○街000巷00弄0號1樓房屋及所坐落之新北市○○區○
    ○段000地號土地（下合稱系爭房地），抗告人已於民國110
    年3月28日收受買方斡旋金新臺幣（下同）5萬元，並約定於
    110年4月8日與買方簽訂買賣契約，詎相對人違反委託契約
    ，反悔不賣，故抗告人提起訴訟催討服務報酬，而相對人上
    開房屋，目前已有新北市蘆洲區農會設定抵押權，證明相對
    人已有負債，且近聞相對人正將所有財產搬移隱匿，日後抗
    告人恐有不能強制執行或甚難執行之虞，為保全強制執行，
    願提供擔保以代釋明，爰聲請裁定准對相對人財產於646,00
    0元之範圍內予以假扣押。經臺灣新北地方法院（下稱原法
    院）以111年度全字第116號裁定（下稱原裁定）駁回聲請，
    抗告人不服，提起本件抗告，求為廢棄更為裁定等語。
三、按債權人聲請假扣押，就請求及假扣押之原因，應釋明之。
    民事訴訟法第526條第1項定有明文。所謂請求之原因，係指
    請求權所由生之法律關係及其原因事實，如買賣、租賃、消
    費借貸等。所謂假扣押之原因，係指債務人有日後不能強制
    執行或甚難執行之虞，例如債務人浪費財產、增加負擔、或
    就財產為不利之處分，將達於無資力之狀態、或移往遠地、
    逃匿無蹤或隱匿財產等情形。倘債權人聲請假扣押，僅釋明
    請求之原因，而對於假扣押之原因，並未提出可使法院信為
    真實並能即時調查之一切證據，縱其陳明願供擔保，法院仍
    不得命供擔保准債權人為假扣押。至債務人經債權人催告拒
    絕給付，僅屬債務不履行之狀態，如非就債務人之職業、資
    產、信用等狀況綜合判斷，可認定債務人現存之既有財產已
    瀕臨成為無資力，或與債權人之債權相差懸殊，或其財務顯
    有異常而難以清償債務之情形，亦不能遽謂其有日後不能強
    制執行或甚難執行之虞，而認債權人對於假扣押之原因已為
    釋明（最高法院109年度台抗字第1046號民事裁定意旨參照
    ）。　
四、經查：
  ㈠就假扣押之請求部分：
　　抗告人主張其與相對人簽立委託銷售系爭房地合約，經向原
    法院對相對人提起給付服務報酬訴訟（原法院110年度訴字
    第1951號），堪認抗告人已就假扣押之請求部分為釋明。
  ㈡就假扣押之原因部分：
　　抗告人雖主張相對人系爭房地設定有抵押權顯見相對人已有
    負債，且近聞相對人正將財產搬移隱匿等語，並提出系爭房
    地之建物登記及土地登記謄本為證（見本院卷第19-25頁）
    ，欲釋明本件確有假扣押之必要。惟查，依前開系爭房地登
    記謄本資料，僅可得知相對人於83年間取得系爭房地時，即
    已於系爭房地上設定有抵押權，距抗告人於111年6月21日聲
    請本件假扣押時已相隔28年，實無從據此逕認相對人有何浪
    費財產、增加負擔，或就其財產為不利益之處分而達於無資
    力狀態之情事，再者抗告人主張相對人正將所有財產搬移隱
    匿一節，並未提出其他證據以為釋明，無從認抗告人之主張
    為真。此外，抗告人復未釋明相對人現有財產若干，其現存
    之既有財產，是否已瀕臨成為無資力之情形，或與其債權相
    差懸殊，將無法或不足清償滿足該債權，而有將來有不能強
    制執行或甚難執行之虞之情事，亦未提出任何證據為佐，本
    件尚難認抗告人就假扣押之原因已為釋明，其既未盡釋明之
    責，縱陳明願供擔保，亦無足補釋明之欠缺，其聲請不應准
    許，原法院駁回其聲請，核無不合。抗告意旨指摘原裁定不
    當，求予廢棄，為無理由，應予駁回。
五、據上論結，本件抗告為無理由，爰裁定如主文。
中　　華　　民　　國　　111 　年　　9 　　月　　14　　日
                  民事第十一庭
                        審判長法  官  李慈惠
                              法  官  吳燁山
                              法  官  鄭貽馨
正本係照原本作成。
不得再抗告。
中　　華　　民　　國　　111 　年　　9 　　月　　14　　日
　　　　　　　　　　　　　    書記官  郭晋良